臺灣臺南地方法院民事判決
                                     109年度訴字第1460號
原      告  潘勝義  
被      告  孫國棟  
上列當事人間請求侵權行為損害賠償事件，經本院刑事庭以109
年度交簡附民字第97號刑事附帶民事訴訟裁定移送前來，經本院
於民國109年10月28日言詞辯論終結，判決如下：
    主    文
被告應給付原告新臺幣26萬2,766元及自民國109年6月19日起至
清償日止，按週年利率百分之5計算之利息。
原告其餘之訴駁回。
訴訟費用由被告負擔5分之2，餘由原告負擔。
本判決原告勝訴部分得假執行。
原告其餘假執行之聲請駁回。
    事實及理由
壹、程序方面：
一、本件被告經合法通知，未於言詞辯論期日到場，核無民事訴
    訟法第386條各款所列情形，爰依原告之聲請，由其一造辯
    論而為判決。
二、按訴狀送達後，原告不得將原訴變更或追加他訴，但擴張應
    受判決事項之聲明者，不在此限，民事訴訟法第255條第1項
    但書第3款定有明文。查原告起訴時聲明為：㈠被告應賠償原
    告新臺幣（下同）620,000元。㈡前項判決請准供擔保宣告假
    執行。㈢訴訟費用由被告負擔（見交簡附民卷第6頁）。嗣於
    本院審理時變更上述㈠之聲明為：被告應給付原告760,000元
    ，及自起訴狀繕本送達翌日起至清償日止，按週年利率5%計
    算之利息（訴字卷第81頁）。核原告上開所為訴之變更，屬
    擴張應受判決事項之聲明，根據前述法律規定，應予准許。
貳、實體方面：
一、原告起訴主張：
  ㈠被告於民國108年6月3日下午3時9分許，駕駛車牌號碼0000-0
    0號自用小客車，沿臺南市白河區富民路由北往南方向行駛
    ，至該路段與三民路交岔路口時，未遵守交通號誌，違規闖
    越紅燈，適原告駕駛車牌號碼000-0000號（起訴狀誤載為79
    89MEP）普通重型機車（下稱系爭車輛），沿三民路由東往
    西方向直行，雙方閃避不及因而發生碰撞（下稱系爭事故）
    ，致原告人車倒地，並因此受有右大腿、膝部、足踝挫傷、
    右足踝撕脫性骨折合併韌帶損傷、右大腿撕裂傷等傷害（下
    稱系爭傷害）。
  ㈡原告因系爭事故，就系爭傷害已支出29,028元醫療費用。因
    就醫所生之交通費用部分，往返診療次數177次，每次求償1
    ,000元，總計金額為177,000元。系爭車輛因系爭事故損壞
    ，總計支付35,750元。原告原本從事水泥工，每日工資為2,
    200元，自系爭事故發生時起迄今均未能工作，求償每月30,
    000元的工作損失，總計金額為510,000元（計算式：30,000
    ×17＝510,000）。精神慰撫金部分，因診療長期無法工作，
    更因此面對親屬、朋友、鄰里冷淡以對，更有嘲諷者，故請
    求120,000元，為此，爰依侵權行為法律關係提起本件訴訟
    等語。
  ㈢聲明：⒈被告應給付原告760,000元，及自起訴狀繕本送達翌
    日起至清償日止，按週年利率5%計算之利息。⒉訴訟費用由
    被告負擔。⒊願供擔保請准宣告假執行。
二、被告經合法通知，未於言詞辯論期日到場，亦未提出書狀作
    何聲明或陳述。
三、得心證之理由：
  ㈠原告主張就系爭事故之發生，被告有闖越紅燈的過失，並對
    其造成系爭傷害等節，已提出奇美醫療財團法人柳營奇美醫
    院診斷證明書8份（交附民卷第7頁、訴字卷第63至73頁及第
    87頁）為證，並經本院依職權調取本院109年度交簡字第153
    8號過失傷害刑事案件之電子卷證，核閱該案件所附之兩造
    歷次調查或訊問筆錄、道路交通事故現場圖、道路交通事故
    調查（報告）表㈠㈡屬實。而被告已於相當時期受合法通知，
    未於言詞辯論期日到場作有利於己之陳述，亦未以書狀為任
    何表示，依民事訴訟法第280條第3項前段準用同條第1項規
    定，對於原告主張之事實，視同被告自認，是原告主張之事
    實，堪認為真實可信。
  ㈡按因故意或過失，不法侵害他人之權利者，負損害賠償責任
    ；汽車、機車或其他非依軌道行駛之動力車輛，在使用中加
    損害於他人者，駕駛人應賠償因此所生之損害；不法侵害他
    人之身體或健康者，對於被害人因此喪失或減少勞動能力或
    增加生活上之需要時，應負損害賠償責任；不法侵害他人之
    身體、健康、名譽、自由、信用、隱私、貞操，或不法侵害
    其他人格法益而情節重大者，被害人雖非財產上之損害，亦
    得請求賠償相當之金額，民法第184條第1項前段、第191條
    之2本文、第193條第1項、第195條第1項前段分別定有明文
    。又按汽車行駛至交岔路口，其行進、轉彎，應遵守燈光號
    誌，道路交通安全規則第102條第1項第1款定有明文。經查
    ，本件被告駕駛汽車行駛於道路，本應依照交通號誌指示行
    駛，不得闖越紅燈，系爭事故發生時，亦無不能注意之情事
    ，被告竟疏未注意而與系爭車輛發生碰撞，導致原告受有系
    爭傷害以及系爭車輛受損，被告具有過失甚為明確。因此，
    被告前開駕車過失行為與原告所受系爭傷害、系爭車輛毀損
    之結果間具有相當因果關係，原告主張被告應負侵權行為損
    害賠償責任，應屬可採。
  ㈢另按民事訴訟如是由原告主張權利者，應先由原告負舉證之
    責，若原告先不能舉證，以證實自己主張之事實為真實，則
    被告就其抗辯事實即令不能舉證，或其所舉證據尚有疵累，
    亦應駁回原告之請求。以下即就原告上述請求賠償項目是否
    准許，分述之：
  ⒈醫療費用：
　　原告主張因系爭傷害總計支付29,028元醫療費用一情，已提
    出相關醫療費用收據、計算明細等（訴字卷第41至59頁、第
    111至137頁以及單據費用卷）為憑，核屬相符，自屬有據，
    應予准許。
  ⒉交通費用：
    原告主張因系爭傷害就醫需搭乘計程車一情，已提出車資收
    據5張（單據費用卷第159至161頁）為證，核與前述醫療費
    用單據所記載之就診日期與處所相符，此部分總計金額為35
    ,500元，自屬有據，應予准許。逾此範圍之請求，因無相關
    收據為憑，實屬無據，不應准許。
  ⒊工作損失：
    根據原告所提出之診斷證明（訴字卷第73頁），醫囑原告應
    於系爭事故發生後休養3個月，原告未能提出其於系爭事故
    發生前其所從事工作之薪資證明，本院認以基本工資為計算
    標準應屬適宜，而108年1月1日起至108年12月31日止之基本
    工資為每月23,100元，從而原告請求工作損失69,300元（計
    算式：23,100×3＝69,300），即屬有據，應予准許。逾此範
    圍之請求，因無醫師證明為憑，實屬無據，不應准許。
  ⒋系爭車輛修理費用：
    原告主張其已支付其所有之系爭車輛修復零件費用35,750元
    一情，已提出信華機車行估價單2張（交簡附民卷第9至12頁
    ）在卷為憑，堪信為真。又系爭車輛於105年4月出廠，有該
    車詳細資料報表1份（營他字卷第38頁）在卷可查，距系爭
    事故發生日即108年6月3日，已使用逾3年，估價單所載零件
    更換是以新品代替舊品，應扣除其折舊部分，方為修復之必
    要費用。又依行政院所頒固定資產耐用年數表及固定資產折
    舊率表，機械腳踏車之耐用年數為3年，系爭車輛使用年數
    雖已超過耐用年數，但於本件車禍事故發生時仍正常使用中
    ，足見其零件應仍在固定資產耐用年限內，方可繼續使用，
    難認其零件已無殘餘價值，如超過耐用年限之部分仍依定率
    遞減法繼續予以折舊，則與固定資產耐用年限所設之規定不
    符。故參酌營利事業所得稅查核準則第95條第8款所定「營
    利事業折舊固定資產，於耐用年限屆滿仍繼續使用者，其殘
    值得自行預估可使用年數並重新估計殘值後，按原提列方法
    計提折舊」、所得稅法第51條：「固定資產之折舊方法，以
    採用平均法、定率遞減法、年數合計法、生產數量法、工作
    時間法或其他經主管機關核定之折舊方法為準」，及該法施
    行細則第48條第1款：「本法第51條所定固定資產之折舊方
    法，採平均法者，以固定資產成本減除殘價後之餘額，按固
    定資產耐用年數表規定之耐用年數平均分攤，計算每期折舊
    額」等規定，本院認採用「平均法」計算其最後1年折舊後
    之殘值作為系爭車輛零件之殘餘價值【計算式：取得成本÷
    （耐用年限+1）=殘值】，較屬合理。依此，系爭車輛之維
    修費用即零件費以殘值核計應僅得請求8,938元【計算式：3
    5,750元（3+1）＝8,938元（小數點以下四捨五入）】，原
    告得請求被告賠償系爭車輛之修理費用為8,938元，逾此範
    圍之請求，則屬無據，不應准許。
  ⒌精神慰撫金：
  ①按被害人受有非財產上損害，請求加害人賠償相當金額之慰
    撫金時，法院對於慰撫金之量定，應斟酌實際加害情形、所
    造成之影響、被害人痛苦程度、兩造之身分、地位、經濟情
    形及其他各種狀況，以核定相當之數額（最高法院51年台上
    字第223 號、47年台上字第1221號判例可資參照）。
  ②查系爭事故之發生應全部歸責於被告，原告並無過失，原告
    所受系爭傷害非屬輕微，醫囑應休養3個月，迄今仍須持續
    回診追蹤病況以及進行復健，可認對於原告原本的工作以及
    生活造成相當負面影響。被告於系爭事故發生後就賠償事宜
    ，雖曾借支原告16萬元，此有合意書1份（交簡字卷第19頁
    ）在卷可查，然於本件訴訟中2次言詞辯論程序均未到庭，
    亦未有任何書狀陳述，態度轉趨消極。最後，審酌原告薪資
    收入不高、有多筆不動產、汽車與機車各1部，被告無薪資
    收入、有多筆股利與利息所得、2筆不動產、汽車2部以及10
    餘張股票（詳見卷附之兩造109年度稅務電子閘門財產所得
    調件明細表），以及兩造之年齡、智識程度（詳見營他字卷
    第16頁正面以及第18頁正面之調查筆錄資料）等一切情節，
    認原告請求被告賠償精神慰撫金120,000元，實屬合理，應
    予准許。
  ⒍綜上，原告請求被告賠償262,766元（計算式：29,028+35,50
    0 +69,300+8,938+120,000＝262,766），為有理由，逾此部
    分之請求，則無理由。
  ㈣按給付有確定期限者，債務人自期限屆滿時起，負遲延責任
    。給付無確定期限者，債務人於債權人得請求給付時，經其
    催告而未為給付，自受催告時起，負遲延責任。其經債權人
    起訴而送達訴狀，或依督促程序送達支付命令，或為其他相
    類之行為者，與催告有同一之效力；民法第229條第1、2項
    分別定有明文。又遲延之債務，以支付金錢為標的者，債權
    人得請求依法定利率計算之遲延利息。但約定利率較高者，
    仍從其約定利率；而應付利息之債務，其利率未經約定，亦
    無法律可據者，週年利率為百分之5；亦為同法第233條第1
    項及第203條所明定。查原告請求被告給付上述金額，未定
    有給付之期限，則原告請求以訴狀繕本送達翌日即109年6月
    19日（見交簡附民卷第13頁）起至清償日止，按週年利率百
    分之5計算遲延利息，確屬有據，應予准許。
四、綜上所述，原告依侵權行為之法律關係，請求被告給付262,
    766元，及自109年6月19日起至清償日止，按週年利率5%計
    算之利息，為有理由，應予准許；逾此部分之請求，則無理
    由，應予駁回。
五、本件原告勝訴部分，乃所命給付之金額未逾500,000元之判
    決，依民事訴訟法第389條第1項第5款規定本應由本院依職
    權宣告假執行，原告此部分假執行之聲請，僅在促使法院為
    職權發動，本院自無庸就其聲請而為准駁之裁判。至原告敗
    訴部分，其假執行之聲請失所附麗，應併予駁回。
六、本件事證已臻明確，原告其餘攻擊方法及所提證據，經本院
    斟酌後，認為與本件判決結果不生影響，爰不予逐一論列，
    附此敘明。
七、訴訟費用負擔之依據：民事訴訟法第79條。
中　　華　　民　　國　109　　年　　11　　月　　20　　日
                  民事第一庭    法  官   廖建瑋
以上正本係照原本作成。
如對本判決上訴，須於判決送達後廿日內向本院提出上訴狀。
如委任律師提起上訴者，應一併繳納上訴審裁判費。
中　　華　　民　　國　109　　年　　11　　月　　20　　日
                                書記官   鄭梅君